【裁判字號】    99,監宣,158
【裁判日期】    991230
【裁判案由】    監護宣告
【裁判全文】
臺灣彰化地方法院民事裁定             99年度監宣字第158號
聲  請  人  長吉
相  對  人  松源
上列聲請人聲請監護宣告事件，本院裁定如下：
    主      文
宣告松源（男、民國○○年○月○○日生，身分證統一編號：Ｚ0000
00000號）為受輔助宣告之人。
選定長吉（男、民國○○年○月○日生，身分證統一編號：Ｚ00000
0000號）為受輔助宣告之人之輔助人。
聲請費用新臺幣壹仟元由受輔助宣告之人負擔。
    理      由
一、按對於因精神障礙或其他心智缺陷，致其為意思表示或受意
    思表示，或辨識其意思表示效果之能力，顯有不足者，法院
    得因本人、配偶、四親等內之親屬、最近一年有同居事實之
    其他親屬、檢察官、主管機關或社會福利機構之聲請，為輔
    助之宣告；受輔助宣告之人，應置輔助人，民法第15條之1
    及第1113條之1第1項分別定有明文；又按法院對於監護之聲
    請，認為未達民法第14條第1項之程度者，得依民法第15條
    之1第1項規定，為輔助之宣告，民法第14條第3項定有明文
    ；法院對於監護之聲請，認為未達民法第14條第1項之程度
    ，而有輔助宣告之原因者，得依職權以裁定變更為輔助宣告
    ，亦為民事訴訟法第624條之3第1項所明定。
二、聲請意旨略以：聲請人係相對人之父，相對人自民國98年10
    月1日起因精神病重鬱症，不能為意思表示或受意思表示、
    或不能辨識其意思表示之效果，為此聲請對相對人為監護之
    宣告，並由聲請人擔任相對人之監護人，邱梅為會同開具
    財產清冊之人等語。
三、聲請人上開主張，固據其提出診斷證明書、戶籍謄本、親屬
    系統表為證，本件經法官現場勘驗相對人之心神狀況，並詢
    問相對人二位數加法、前任及現任總統、苗栗與彰化相對位
    置等問題，相對人應答順暢等情，有本院訊問筆錄可稽，並
    參酌鑑定人即行政院衛生署彰化醫院醫師成年監護鑑定書認
    ：「對於管理處分自己財產有給予經常性協助之必要。判定
    的根據：個案罹患慢性精神病及輕度智能障礙，其現實判斷
    能力較一般人明顯不足，但未完全喪失。回復可能性極低，
    因此障礙呈慢性化，已持續多年，未見好轉跡象。基於受鑑
    定人有慢性情感性精神病及輕度智能障礙，其障礙程度，可
    為輔助宣告「為意思表示或受意思表示效果之能力顯有不足
    ，但尚未達到完全不能辨識其意思表示結果程度」」等語，
    有行政院衛生署彰化醫院函附成年監護鑑定書在卷可稽，足
    認相對人其為意思表示或受意思表示，或辨識其意思表示效
    果之能力顯有不足；從而，聲請人聲請監護宣告，尚屬有間
    ，惟相對人仍有受輔助之必要，爰依前揭規定，職權以裁定
    為輔助之宣告。
四、又查：聲請人為受輔助宣告人之父，已如前述，且為相對人
    之實際照顧者，本院參酌前揭各節，認由聲請人任輔助人，
    最能符合受輔助宣告之人之最佳利益，爰選定聲請人為輔助
    人。
五、裁定如主文。
中    華    民    國    99    年    12    月    30   日
                   家事法庭     法  官  陳弘仁
正本係照原本作成。
如不服本裁定關於選定輔助人之部分，應於送達後十日內向本院
提出抗告狀，並繳納抗告費新臺幣1千元；其餘關於輔助宣告之部
分，不得抗告。
中    華    民    國    99    年    12    月    30   日
                                書記官  張俞文

司法院資訊處製作；財團法人民間司法改革基金會備份。
